臺灣彰化地方法院民事判決
111年度訴字第166號
原      告  洪詮堡  
被      告  洪永富    住彰化縣○○鄉○○路000巷000弄000                          號
訴訟代理人  洪承凱  
被      告  鄭絲美  
上列當事人間請求履行契約等事件，本院於民國111年9月1日言
詞辯論終結，判決如下：
    主  文
被告洪永富應偕同原告向彰化縣地方稅務局將門牌號碼彰化縣○○
鎮○○路○○○號之未辦保存登記建物之稅籍登記(稅籍編號：000000
00000號)權利範圍三分之一辦理變更納稅義務人為原告。
原告其餘之訴駁回。
訴訟費用由原告負擔。
原告假執行之聲請駁回。
    事實及理由
一、原告主張：
  ㈠伊與被告2人於民國110年1月9日訂立不動產買賣契約書(下稱
    系爭契約)，伊以新臺幣（下同）6,684,600元向被告洪永富
    、鄭絲美分別購買坐落彰化縣○○鎮○○段000地號土地應有部
    分各1/3，及其上坐落之稅籍編號00000000000號未辦保存登
    記之房屋（門牌號碼彰化縣○○鎮○○路00號，下稱系爭房屋）
    權利範圍各1/3，伊已依系爭契約給付買賣價金，被告2人卻
    未將系爭房屋之納稅義務人變更登記為伊。
  ㈡依系爭契約第6條約定，出賣人應提出辦理權利變更之文件；
    第13條約定，出賣人應保證產權完整，並無與他人發生權利
    糾葛情事，被告洪永富違反系爭契約約定遲未辦理移轉。又
    經伊查證，被告鄭絲美並非系爭房屋稅籍登記1/3之納稅義
    務人，無法變更納稅義務人予伊，其出售之房屋有權利瑕疵
    ，有而有給付不能之情形，使伊受有系爭房屋一半價值之減
    損，以及系爭土地無法以自用住宅用地稅率課徵地價稅之損
    害，被告鄭絲美違反系爭契約第6、13條及民法第349條規定
    ，且被告鄭絲美之給付義務已陷於不能履行之情形，依民法
    第353條、226條規定，請求被告鄭絲美賠償55萬元。
  ㈢爰依系爭買賣契約、契稅條例第16條第1項後段，請求被告洪
    永富偕同辦理系爭房屋納稅義務人1/3之變更登記；依系爭
    買賣契約第6、13條、民法第349、353、226條、216條請求
    被告鄭絲美賠償55萬元及遲延利息。並聲明：1.被告洪永富
    應偕同原告向彰化縣地方稅務局申請將系爭房之納稅義務人
    持份比例1/3變更為原告。2.被告鄭絲美應給付原告55萬元
    及自起訴狀繕本送達翌日起至清償日止，按週年利率5％計算
    之利息。3.願供擔保請准宣告假執行。
二、被告等則以：
　㈠被告洪永富部分：伊有把印鑑證明交給原告，但原告要求要
    親筆簽名及印鑑章才能辦，伊不可能把印鑑給原告，伊身體
    不好無法出門，必須請原告到伊家讓伊簽名蓋章，伊同意辦
    理系爭房屋納稅義務人變更登記與原告等語。
　㈡被告鄭絲美部分：
　1.系爭買賣價金只有針對土地約定每坪39萬元，系爭房屋已經
    很舊了，而且一直以來都是原告家族在使用，伊們家族並未
    使用系爭房屋，買賣時沒有約定房屋價金，伊只有賣土地而
    已，系爭買賣契約第23條約定如果沒有辦法辦理房屋產權移
    轉，伊同意拋棄房屋的權利，依系爭買賣契約伊沒有辦理稅
    籍變更之義務。
　2.系爭房屋之納稅義務人現在還登記在伊公公洪鎣緘名下，但
    當初伊先生係因法院拍賣一併購買系爭土地與房屋之應有部
    分，並非洪鎣緘之遺產，當初代書沒有一併辦理變更，現在
    伊的小姑不同意蓋章辦理稅籍變更登記，並非可歸責於伊之
    事由，伊否認原告受有55萬元之損害等語。並聲明：原告之
    訴駁回。
三、得心證之理由：　　
  ㈠兩造於110年1月9日簽訂系爭買賣契約，原告以6,684,600元
    向被告洪永富、鄭絲美購買系爭土地與系爭房屋之應有部分
    2/3，原告已付清全部價金，被告洪永富、鄭絲美將系爭土
    地應有部分2/3移轉予原告，然尚未辦理系爭房屋之納稅義
    務人變更登記；兩造訂立系爭買賣契約時，被告洪永富為系
    爭房屋稅籍1/3之納稅義務人；訴外人即被告鄭絲美之公公
    洪鎣緘(已歿)為系爭房屋稅籍1/3之納稅義務人等節，為兩
    造所不爭，並有系爭買賣契約、彰化縣地方稅務局房屋稅籍
    證明書在卷為憑(見卷第25至29頁、第83至87頁)，堪信為真
    。
  ㈡原告請求被告洪永富偕同辦理房屋稅籍變更登記部分：
　1.按當事人於言詞辯論時為訴訟標的之捨棄或認諾者，應本於
    其捨棄或認諾為該當事人敗訴之判決，民事訴訟法第384條
    定有明文。而所謂訴訟標的之認諾，乃指「被告對於原告依
    訴之聲明所為關於某法律關係之請求，向法院為承認者而言
    」。是被告於言詞辯論時為訴訟標的之認諾，即生訴訟法上
    認諾之效力，法院即應不調查原告所主張為訴訟標的之法律
    關係是否果屬存在，逕以認諾為被告敗訴之判決基礎（最高
    法院45年台上字第31號、43年台上字第443號判決意旨參照
    ）。
　2.查被告洪永富於言詞辯論期日自陳：被告洪永富同意原告主
    張，原告把文件拿來被告洪永富就會簽名蓋章讓原告去辦理
    ，因為被告洪永富身體不好需要洗腎，才沒有辦理跟原告一
    起去辦理，被告洪永富依系爭契約有移轉系爭房屋之稅籍登
    記給原告的義務，此部分認諾等語（見卷第146、147、156
    頁），足認被告洪永富已於本院言詞辯論期日就本件訴訟標
    的逕為認諾，依前揭法條規定及判例意旨，法院毋庸再為調
    查證據，應本於其認諾為被告敗訴之判決。
  ㈢原告請求被告鄭絲美損害賠償部分：
　1.查系爭買賣契約第1條固將系爭土地、系爭房屋均列為買賣
    標的，然第2條僅就土地價款約定為每坪39萬元，並未約定
    房屋價款，審諸系爭土地為85平方公尺之2/3即17.14坪(計
    算式：85×2/3×0.3025≒17.14)，如以每坪39萬元計算，土地
    價格應為6,684,600元(計算式：17.14×390,000=6,684,600)
    ，核與系爭契約之總價相符，足認系爭買賣契約係以土地售
    價為契約總價，系爭房屋並無計算價額，應屬明確。
　2.原告主張被告鄭絲美應有變更系爭房屋稅籍登記之義務，無
    非以系爭契約第6條約定出賣人應提出不動產移轉登記所需
    文件、第13條出賣人應保證本約產權完整，絕無一物二賣或
    與他人發生任何糾葛及設定他項權利或租約等情事為據。然
    被告鄭絲美否認上開條款之義務內容包含系爭房屋，辯稱兩
    造就系爭房屋之產權變更一事，另有特約條款即系爭買賣契
    約第23條為依據，其已依約拋棄系爭房屋之權利，並無違約
    等語。經查：
　①證人林文卿到庭證稱：伊為土地代書，系爭買賣契約係原告
    之父親委託伊辦理，兩造簽立系爭買賣契約之前，曾於109
    年11月4日到彰化縣和美鎮調解委員會調解，調解內容為被
    告2人同意將系爭土地以每坪39萬元出售予原告之父親，之
    後兩造簽訂系爭買賣契約，簽約時伊有跟兩造說買賣標的有
    包含土地及建物，但是價格只有土地，沒有包含系爭房屋，
    兩造在簽訂系爭買賣契約之前，伊有去稅務局問過，被告鄭
    絲美不是稅籍登記名義人，系爭房屋沒有辦理繼承，產權有
    點複雜，所以在契約第23條有特約，建物可以由出賣人移轉
    或拋棄產權，就是鄭絲美沒有辦法移轉的話，要拋棄建物的
    權利，如果有其他人出面主張權利，鄭絲美要負責排除，簽
    約時伊有這樣跟鄭絲美說，原告也知道鄭絲美並非系爭房屋
    之稅籍登記名義人，兩造就房屋稅籍沒有辦法移轉的話，約
    定第23條的義務，就是鄭絲美可以拋棄等語(見卷第219至22
    1、223頁)，並提出彰化縣和美鎮調解委員會調解書影本為
    憑(見卷第229頁)。
　②則依證人之證述內容可知，系爭買賣契約係延續調解內容而
    來，主要之買賣標的為系爭土地，系爭房屋並無計入買賣價
    款，且兩造訂立系爭買賣契約時，雙方已知悉被告洪永富為
    系爭房屋稅籍登記名義人、被告鄭絲美並非登記名義人，故
    就房屋權利移轉或變更之部分，兩造另於契約第23條為特約
    事項，故系爭買賣契約就房屋權利之變更應以第23條為據，
    而非契約第6、13條之規定。
　③系爭契約第23條約定「其他約定事項：乙方（即出賣人）保
    證本契約標的物上建物產權一併移轉或自願拋棄，若有第三
    人出面主張權利時，概由乙方負責排除」（見卷第29頁)，
    則以兩造締約時已知系爭房屋納稅義務人之情形下，應認兩
    造就系爭房屋權利變更之安排，乃約定被告洪永富應一併移
    轉建物權利與原告，被告鄭絲美則拋棄建物權利及排除第三
    人主張權利，而無約定被告鄭絲美應將系爭房屋之稅籍登記
    變更為其單獨一人後再移轉予原告，如被告鄭絲美有前揭義
    務，上開約款實無須約定被告鄭絲美得以拋棄權利代替稅籍
    移轉，足信被告鄭絲美就系爭房屋之權利變動部分，僅須對
    原告拋棄權利及排除訴外人對原告之權利主張即可，而無將
    系爭房屋納稅義務人變更登記予原告之義務。是原告主張被
    告鄭絲美依約亦須將系爭房屋之稅籍登記變更予原告云云，
    應無可採。
　3.從而，被告鄭絲美依約既無將系爭房屋之納稅義務人變更登
    記予原告之義務，其未能變更登記一事，客觀上即難認有何
    債務不履行之情形，自無須負擔債務不履行之損害賠償責任
    。至被告鄭絲美所抗辯其未能變更稅籍應無可歸責事由、以
    及原告因系爭房屋稅籍未能變更之損害範圍等節，即無論述
    必要，附此敘明。
四、綜上所述，原告請求被告洪永富協同辦理系爭房屋稅籍權利
    範圍1/3移轉登記之部分，因被告洪永富已當庭認諾，是原
    告請求被告洪永富協同辦理系爭房屋稅籍1/3變更登記，為
    有理由，應予准許。又被告依系爭契約第6、13條，主張被
    告鄭絲美應有移轉系爭房屋稅籍權利比例1/3之義務一事，
    則無所憑，是被告鄭絲美縱無法辦理系爭房屋之稅籍變更登
    記，亦無給付不能之債務不履行可言，原告依民法第349、3
    53、226條、216條請求被告鄭絲美賠償55萬元，尚無所據，
    應予駁回。
五、原告勝訴部分，雖請求供擔保宣告假執行，然該部分係命被
    告洪永富協同辦理房屋稅籍納稅義務人變更，屬命被告為一
    定之意思表示，依強制執行法第130 條規定，於該判決確定
    時視為被告已為此意思表示，性質上不宜為假執行之宣告，
    是原告此部分聲請假執行應無理由。至原告敗訴之部分，假
    執行失所附麗，應予駁回。
六、本件事證已臻明確，兩造其餘之攻擊、防禦方法及未經援用
    之證據，經本院斟酌後，核與判決結果不生影響，即無逐一
    詳予論駁之必要，併此敘明。
七、訴訟費用負擔之依據：民事訴訟法第78、80條。　　 　　
中　　華　　民　　國　　111 　年　　9 　　月　   19 　日
                  民事第二庭    法　官　王姿婷
以上正本係照原本作成。
如對判決上訴，應於判決送達後20日內向本院提出上訴狀。如委
任律師提起上訴者，應一併繳納上訴審裁判費。
中　　華　　民　　國　　111 　年　　9 　　月　　20　　日
                                書記官　謝志鑫